【裁判字號】    98,監宣,13
【裁判日期】    990329
【裁判案由】    監護宣告
【裁判全文】
臺灣桃園地方法院民事裁定              98年度監宣字第13號
聲   請   人  丙○○
相   對   人  甲○○
關   係   人即選定監護人）.
              丙○○
關  係  人（即指定會同開具財產清冊之人）
              乙○○
上列聲請人對於相對人聲請監護宣告事件，本院裁定如下：
    主  文
宣告甲○○（男；民國○○年○○月○○日生；國民身分證統一編號：
Ｚ000000000號）為受監護宣告人。
選定丙○○（男；民國○○年○○月○○日生；國民身分證統一編號：
Ｚ000000000號）為受監護宣告人甲○○之監護人。
指定乙○○（男；民國○○年○○月○○日生；國民身分證統一編號：
Ｚ000000000號）為會同開具財產清冊之人。
聲請程序費用由受監護宣告人甲○○負擔。
    理  由
一、本件聲請意旨略以：聲請人為相對人之父，已與相對人之生
    母離婚，相對人於民國98年06月12日因工作時發生電擊意外
    致腦部受損，雖送醫診治但未見起色，而相對人生母雖曾至
    醫院探視，日後幾無互動，而相對人近日甚且已因精神障礙
    或其他心智缺陷，致不能為意思表示或受意思表示，或不能
    辨識其意思表示之效果，爰依民法第14條第1 項、民事訴訟
    法第597 條第1 項規定，聲請鈞院准予對相對人為監護宣告
    。並依民法第1111條規定指定聲請人為相對人之監護人暨指
    定乙○○為會同開具財產清冊之人，並提出戶籍謄本、診斷
    證明書、病歷影本、身份證影本、中華民國身心障礙手冊影
    本及光碟乙份等為證。
二、按「對於因精神障礙或其他心智缺陷，致不能為意思表示或
    受意思表示，或不能辨識其意思表示之效果者，法院得因本
    人、配偶、四親等內之親屬、最近一年有同居事實之其他親
    屬、檢察官、主管機關或社會福利機構之聲請，為監護之宣
    告」，民法第14條第1 項定有明文。
三、本件經本院於鑑定人行政院衛生署桃園療養院所屬精神鑑定
    醫師陳旭、陳志瑋前訊問相對人結果，相對人無法切題回
    答或覆誦問題【「（法官點呼相對人姓名問其年籍等事項？
    ）啊，叫什麼名字，幾歲」、「（按問：請相對人辨識聲請
    人為何人？）認識，誰啊」；另經訊問鑑定人所屬精神鑑定
    醫師陳旭先生稱「相對人於去年受傷之後，智能退化，生
    活自理需他人照護，其餘另函鑑定報告」等語（參見本院民
    國99年01月05日訊問筆錄）】。而依鑑定人行政院衛生署桃
    園療養院就相對人之精神狀態所為之鑑定結果略稱：姜員家
    族無精神病史，姜員於民國98年06月12日於工廠上班時，不
    慎遭受電擊意外，當時一度無呼吸及心跳，被送往新屋醫院
    做緊急處置後，轉往長庚醫院進行後續治療，於長庚醫院住
    院兩個月後出院。姜員自遭受意外後，其語言能力幾乎完全
    受損，僅能仿說或偶有簡單單詞，故對於為意思表示、受意
    思表示或辨識意思表示皆無能力。且姜員亦失去生活自理的
    能力，其盥洗沐浴皆完全需別人幫忙，僅被動進食，穿衣等
    亦需家人幫忙才可完成。不會使用金錢，無法從事休閒活動
    。姜員為腦部缺氧所致失智症，其為一不可回復的心智缺陷
    。且姜員經治療及教養院安置共半年多後語言能力及生活自
    理能力仍無法回復，故其回復功能的可能性甚低。是姜員為
    腦部缺氧所致重度失智症的病患。因心智缺陷，致其為意思
    表示、受意思表示或辨識意思表示效果能力皆無能力等語，
    有該院民國99年03月16日桃療醫字第0990001575號函暨所附
    精神鑑定報告書在卷可參。本院審酌於現場訊問時相對人之
    精神、心智反應等狀況並參酌鑑定人之上揭意見，認相對人
    目前之精神障礙與心智缺陷之程度，已無為意思表示或受意
    思表示或辨識意思表示之效果的能力，而符合受監護宣告之
    要件，爰依法宣告甲○○為應受監護宣告之人。
四、末按「受監護宣告之人應置監護人」、「法院為監護之宣告
    時，應依職權就配偶、四親等內之親屬、最近一年有同居事
    實之其他親屬、主管機關、社會福利機構或其他適當之人選
    定一人或數人為監護人，並同時指定會同開具財產清冊之人
    。法院為前項選定及指定前，得命主管機關或社會福利機構
    進行訪視，提出調查報告及建議。監護之聲請人或利害關係
    人亦得提出相關資料或證據，供法院斟酌」、「法院選定監
    護人時，應依受監護宣告之人之最佳利益，優先考量受監護
    宣告之人之意見，審酌一切情狀，並注意下列事項：一、受
    監護宣告之人之身心狀態與生活及財產狀況。二、受監護宣
    告之人與其配偶、子女或其他共同生活之人間之情感狀況。
    三、監護人之職業、經歷、意見及其與受監護宣告之人之利
    害關係。四、法人為監護人時，其事業之種類與內容，法人
    及其代表人與受監護宣告之人之利害關係」，民法第1110條
    、第1111條、第1111條之1 分別定有明文。
五、本件經本院函桃園縣政府請派員進行訪視後，據其提出之評
    估建議略稱：(一)、案主未婚無子女，父母離異後父再婚，平
    日案主與案兄、案祖母同住戶籍地老家，因工作意外造成重
    度失智，出院後先返回家中與案兄、案祖母同住，目前被安
    置於方舟教養院。(二)、聲請人為案主之父，大專畢業，現從
    事房屋仲介，月收入約新台幣（下同）4 至5 萬元，平日與
    案主多有接觸，於案主出事後亦曾照顧案主一段時間，聲請
    人並表示願意擔任案主之監護人。(三)、案主之胞兄姜新村，
    高中畢、未婚，從事臨時工，月收入約一萬多元，原與案主
    同住，互動狀況佳，於案主發生事故後亦曾照顧案主一段時
    間，並表示願意擔任開具財產清冊之人。(四)、綜上，以案主
    目前之身心狀況觀之，後續仍有繼續接受長期照顧的需求，
    建議由聲請人擔任案主之監護人。此外，案家所提出會同開
    具財產清冊之人選乙○○，雖有飲酒習慣，但有意願協助相
    對人，且具有一定的教育程度，工作時間彈性，本案亦建議
    由乙○○擔任本件開具相對人財產清冊之人等語，有桃園縣
    政府民國98年12月30日府社助字第0980560162號函暨所附監
    護宣告訪視報告附卷可參。
六、綜上所述，聲請人丙○○為受監護宣告人甲○○之生身父親
    ，於甲○○出事後亦由其照顧並處理相關事宜，且有意願擔
    任監護人，又無不適或不宜擔任監護人的積、消極原因，如
    由丙○○為受監護宣告人甲○○之監護人，應能符合受監護
    宣告人之最佳利益，爰依法選定丙○○為受監護宣告人甲○○之監護人；又關係人乙○○為受監護宣告人甲○○之胞兄
    ，為兄弟關係，於受監護宣告人甲○○未進入教養院之前向
    與其同住，應熟知甲○○之財產狀況，其既有意願且具扶養
    義務，由其來擔任會同開具財產清冊之人，應堪勝任。其個
    人雖有些前案紀錄，然「會同開具財產清冊之人」僅具監督
    、監察之性質，並無財產之處分權，尚無礙監督監護人開具
    財產清冊之任務，併依前揭規定指定乙○○為會同開具財產
    清冊之人。
七、依民事訴訟法第604 條第1 項、第608 條第1 項，裁定如主
    文。
中    華    民    國    99    年    3     月    29    日
                          家事庭法  官  鄭新後
上列正本證明與原本無異。
本裁定就對相對人之監護宣告部分不得抗告；另就其餘有關選定
監護人及指定會同開具財產清冊之人部分如有不服，應於本裁定
送達後10日內向本院提出抗告狀。
中    華    民    國    99    年    3     月    29    日
                                書記官  吳宏明

司法院資訊處製作；財團法人民間司法改革基金會備份。
